臺灣板橋地方法院民事判決　　　　　　　　　　　　　九十三年度訴字第一一九號
　　原　　　告　丙○○
　　訴訟代理人　陳雲惠律師
　　複代理人　　丁○○
　　被　　　告　甲○○
　　被　　　告　乙○○
　　被　　　告　戊○○
　　右三人共同
　　訴訟代理人　黃柏彰律師
右當事人間請求履行契約事件，於民國九十三年四月十六日言詞辯論終結，本院判決
如左：
    主    文
被告甲○○應給付原告新台幣肆拾萬元。
原告其餘之訴駁回。
訴訟費用由被告甲○○負擔二分之一，餘由原告負擔。
本判決第一項於原告以新台幣壹拾萬仟元為被告甲○○供擔保後，得為假執行；
但被告甲○○如以新台幣肆拾萬元為原告預供擔保，免為假執行。
原告其餘假執行之聲請駁回。
    事    實
甲、原告方面：
一、聲明：
　１被告應連帶給付原告新台幣（下同）四十萬元。
  ２願供擔保請准宣告假執行。
二、陳述：
　１民國九十二年八月初，原告發現妻子孫瑤未將銀行撥貸之一百萬元，用於還清合
    會債務，於是詢問錢的流向，孫瑤稱向被告甲○○購買車輛，車子還放在何某處
    ，原告要求孫瑤把車開回來，孫瑤卻開回乙輛一九九八年出廠標緻三０六汽車，
    巿價僅約十餘萬元，根本不是百萬名車，原告擔心妻子遭人詐騙，為查清真相，
    乃於九十二年八月八日，前往被告甲○○所開設位於板橋松江街三十三號之通訊
    器材行了解事情始末。八月八日下午，原告與被告甲○○討論許久，甲○○表示
    車輛改裝花費約三十萬元必須折抵價金，同意返還四十萬元。當天晚上，原告依
    約前往拿錢，詎料，被告甲○○不但未守信用，反而向原告坦承與孫瑤在店後方
    之房間發生性關係，有部分錢是他和孫瑤一起花掉，有部分錢是孫瑤要借給他的
    ，根本沒有任何車輛之買賣，原告乍聞妻子紅杏出牆，有如晴天霹靂，盛怒之下
    ，對被告甲○○揮了二拳。因為根本沒有車輛買賣情事，自無改裝花費折讓等問
    題，原告要求被告甲○○必須馬上返還七十萬元，或找連帶保證人，被告甲○○
    表示其名下並無財產，因車輛之所有權人為其父乙○○，必須回家找父親幫助解
    決，而被告乙○○得知兒子甲○○與原告之妻發生性關係，並欠下鉅額款項後，
    亦向原告認錯、保證，經甲○○一再懇求其父乙○○及友人戊○○擔任連帶保證
    人，簽下切結書及三張支票，期間絕無脅迫情事。
　２嗣後，被告甲○○以傷害恐嚇對原告提起刑事告訴，經檢察官勸諭和解，被告甲○○同意以三十萬元和解撤回傷害告訴，並同意自七十萬元扣三十萬元，返還四
    十萬元，然而，被告卻遲遲不願履行承諾，不退還款項，此時，原告又接獲　鈞
    院限期起訴之通知，因原告前以切結書聲請假扣押，為免假扣押遭撤銷，乃於期
    限內提起本件訴訟。
　３本件請求權有二：(一)九十二年八月八日，被告甲○○親簽、被告乙○○、戊○○擔任連帶保證人之切結書，切結書中載明：被告等應於九十二年八月廿三日前
    償還七十萬元予原告。(二)九十二年十二月五日，被告甲○○與原告在偵查中達
　　成和解，被告甲○○同意以三十萬元和解撤回傷害告訴，自七十萬元中扣抵，而
　  返還四十萬元予原告。除了被告甲○○應返還四十萬元予原告外，另依民法第二
    百七十四條之規定：因連帶債務人中之一人為抵銷而債務消滅者，他債權務人亦
    同免其責任；則被告乙○○及戊○○在三十萬元部分亦同免其責任，惟仍應就四
    十萬元部分負連帶責任。
　４被告甲○○、乙○○、戊○○等人於本件訴訟中主張本件切結書受原告之脅迫而
　  簽立云云，並提出鈞院檢察署九十二年度偵字第一八八五五號、九十二年度偵字
    第二一四八一號緩起訴處分書為證。惟查，檢察官就上開事項並未察明，且原告
    並未於該案自白有何脅迫甲○○、乙○○、戊○○簽署切結書及本票之情事，是
    以，上開緩起訴處分書不足作為不利原告之認定。原告謹以卷內資料反證被告等
    簽署切結書或本票，為其自由意志下之行為：
　(1)被告乙○○之證詞（參閱九十二年九月十六日警訊筆錄）
    乙○○於警訊筆錄陳述：八月十三日丙○○說因該車車主為我本人，該本票要我
    本人簽立，我就向他說我重新簽立一張本票面額新台幣七十萬給他可以，但要將
    該車及我兒子所簽立之本票歸還，我就同意，丙○○就將我兒子所簽立之本票歸
    還後，由我重新簽立一張本票面額新台幣七十萬給丙○○，我就當場將該三張本
    票撕毀，該車丙○○於八月十四日就歸還給我等語。自事後雙方換票、還票及還
    車等情來看，可證雙方是在自由意志下所簽立切結書、支票、本票，並無脅迫情
    事。換言之，若為脅迫方式簽立，豈有事後換票、還票及還車之情﹖乙○○簽立
    本票根本在毫無脅迫之情況下簽立，或其有不甘為兒子還帳，惟與「非自由意志
    或脅迫行為」顯然有別。
　(2)被告戊○○之證詞（參閱九十二年九月十六日警訊筆錄）
    戊○○被問及「丙○○是否有強迫你與乙○○共同簽立切結書﹖」及「丙○○是
    否有且揚言如不簽立將要砸壞你老板所有之通訊行及要將押走你老板之言詞﹖」
    之問題時，回答：「沒有，是我老板甲○○叫我幫他背書共同簽立切結書。我沒
    有聽到」。準此，被告戊○○是被告甲○○要求伊簽立切結書，並未遭受脅迫，
    而且，被告戊○○亦可證明當時並無脅迫情事。被告戊○○於九十二年十二月五
　　日偵訊時證稱：他們開始討論，過程中並沒有爭吵，那是下午的時候。後來在晚
 　 上，龍 (指原告)又帶人來，希望信 (指被告甲○○)到家裡重新簽本票，我沒有
    看到龍有強拉信。．．．信正在簽本票，松 (指被告乙○○)也準備要簽，松應
    該沒有被限制行動自由等語。是以，戊○○除自身並未受脅迫外，甲○○、乙○○亦未受脅迫足證。
　(3)甲○○先稱「丙○○帶著二十多個人至我店內毆打我」，後又於告訴狀內改稱「
　  帶領十餘名不詳姓名男子」，前後不一，適證甲○○為達控訴之目的，誇大其辭
    ，且多與事實不符。
　５原告毆打被告甲○○是在板橋巿松江街三十三號前，與簽立切結書及本票已是不
  　同的地點，也是不同的時點。況且，依乙○○在九十二年九月十六日警訊筆錄中
    所陳述，簽立切結書及本票時，只有家人在場，既然在被告甲○○、乙○○家中
    ，且被告家人也都在場，被告甲○○、乙○○自知理虧，才簽下切結書保證還款
    ，何來脅迫情事﹖再者，戊○○是在通訊行打烊後，方至被告甲○○家中，受甲○○之託而簽署切結書，亦無脅迫情事。
　６請求傳喚證人張恩榮到庭，欲證明：
　(1)九十二年八月八日晚上，被告甲○○並非遭脅迫才同意返還七十萬元，被告甲○○在下午已同意返還七十萬元，此部分固然可以參酌被告戊○○之陳述，惟被告
    甲○○、乙○○就簽署時所稱遭脅迫等情事，因與事實不符，實有傳喚證人張恩
    榮之必要。
　(2)張恩榮於九十二年八月八日下午及晚上，曾陪同原告丙○○找被告甲○○，對於
  　當天發生之經過亦十分清楚，而被告甲○○、乙○○所述之情節顯有誇大及虛構
    之情，故有澄清之必要。
乙、被告方面：
一、聲明：原告之訴及其假執行之聲請均駁回。如受不利之判決，願供擔保免為假執
    行。
二、陳述：系爭切結書被告之簽名均受原告之脅迫，被告三人以答辯狀之送達撤銷意
    思表示，切結書視為自始無效。
    理    由
一、按訴狀送達後，原告不得將原訴變更或追加他訴，但減縮應受判決事項之聲明者
    ，不在此限，民事訴訟法第二百五十五條第一項第三款定有明文。本件原告起訴
    時係請求被告應連帶給付七十萬元及法定遲延利息，嗣變更為被告應連帶給付原
    告四十萬元，核屬減縮應受判決事項之聲明，爰准許原告為訴之變更。
二、原告依據：(一)九十二年八月八日，被告甲○○立具切結書，應允給付原告七十
    萬元，被告乙○○、戊○○為連帶保證人，應負連帶清償責任。(二)九十二年十
    二月五日，被告甲○○與原告在偵查庭達成和解，被告甲○○同意返還四十萬元
    予原告，其餘被告為連帶保證人，是被告三人應連帶給付原告四十萬元。被告則
    辯稱：系爭切結書被告之簽名均受原告之脅迫，被告三人以答辯狀之送達撤銷意
　　思表示，切結書視為自始無效。被告甲○○基於其與原告於偵查時所達成和解，
  　同意給付原告四十萬元，其餘被告不負連帶給付責任等語。
三、茲就被告等簽立切結書是否受到原告之脅迫，審酌如下：
　１被告甲○○於九十二年八月八日晚上，在板橋市○○街三三號外，遭原告毆打，
  　受到左尺骨骨折、左橈骨脫臼之傷害，有診斷證明書附於臺灣板橋地方法院檢察
    署九十二年度偵字第二一四八一號偵查卷，經本院調閱查明，原告亦不否認有毆
    打被告甲○○成傷，此部分事實堪予認定。
　２被告甲○○於本院庭訊時供稱：（問：被打那天下午，原告有來找你談？）他找
　  我要先把車子收回來，扣掉改裝費用剩餘肆拾萬元，我同意還他肆拾萬元，並沒
    有說期限，說我將車子貸款，貸款下來後，全數還給原告，如有不足部分我再借
    錢還給原告，原告也有同意，並沒有說要用開票方式，當天下午時候我並沒有跟
    原告講到我與他太太的事情，晚上原告又來店裡找我，說我和他老婆有染，要我
    簽切結書，並要我找我父親來當保證人，我也同意簽切結書，等到走到門外，原
    告就轉身打我，我後來手被打斷，腳也受傷，當時原告帶十餘人押我回家，我打
    電話叫我父親回來，原告跟我父親說，我賣壹台爛車要柒拾萬元，他要到公平交
    易委員會告，說我有詐欺，還說我與他太太有染，原告要我父親簽切結書後，原
    告才同意讓我去醫院，當時屋內至少有七個人以上，限制我父母和妹妹及我太太
    的自由，要先簽切結書才會讓我家人送我去醫院。他們還有說會讓我在這世界消
    失，拖到山上埋掉。（問：為何談論金額會變為柒拾萬元？）他們說因我和他太
    太有染還有車子的事情，所以金額變為柒拾萬元。（問：你父親後來簽了切結書
    ？）他是因為要趕著送我去醫院，所以沒有看切結書內容就簽了。（問：被告戊○○部分情形為何？）當天下午被告戊○○知道我與原告丙○○間的事情，當時
    是說金額肆拾萬元，如果貸款金額不足，就不足部分不到拾萬元我再去借，或是
    跟被告戊○○借，被告戊○○也有同意。晚上被打之後，他們把金額提高至柒拾
    萬元，是在我家裡講的，後來原告丙○○把被告戊○○找來我家，原告丙○○下
    午在談的時候，知道我有找被告戊○○幫忙，原告丙○○就自己叫二個人去我店
    裡把被告戊○○叫過來，被告戊○○過來之後，原告對被告戊○○說你喜歡背書
    ，切結書就給你簽，就把紙筆丟給被告戊○○。在我家時候，我並沒有拜託被告
    戊○○幫我簽切結書。（問：切結書是在何處製作？）是由原告丙○○擬好稿本
    ，然後到我店裡要被告戊○○打字，當時我已經被押回家裡，打好字以後，再叫
    被告戊○○一同過來到我家。這份切結書並非是下午經雙方同意擬的等語（見本
    院九十三年四月十六日言詞辯論筆錄）。
  ３被告戊○○於本院庭訊時供稱：當天下午原告丙○○、被告甲○○要談論車子事
    情，講好由被告甲○○還柒拾萬元給原告丙○○，下午也有寫一份切結書，並且
    找我當保證人，當時我有看該份切結書內容，內容為原告丙○○將車子還給被告
    甲○○，然後由被告甲○○還柒拾萬元給原告丙○○，下午要我當保證人償還範
    圍柒拾萬元，到了晚上原告丙○○說車子是被告乙○○所有，他覺得由我當保證
    人沒有什麼效力，所以就說下午寫的那份切結書無效，另外寫了一份切結書。（
    問：晚上寫的那份切結書是在被告甲○○被打之前或後？）被打之後，是在店裡
    由原告丙○○的朋友邊講然後由我打字，打完切結書後，原告的朋友先把切結書
    拿回去，後來他們又過來，當時我準備關門打烊，原告朋友要我到被告甲○○家
    裡，要我再簽切結書，當第二保證人。（問：過去被告甲○○家裡情形為何？）
    我看到被告甲○○受傷，正在簽切結書，是由原告丙○○朋友提著被告甲○○的
    手去寫的，我當時看被告乙○○也簽了切結書，我想下午已經答應被告甲○○的
    拜託幫他簽第一份切結書，當時情形我感到害怕，如果不簽的話連我也會被打，
    所以我就於第二份切結書上簽字，他們當時也有講說我喜歡簽字當保證人，就再
    簽一次，其他並沒有說到恐嚇的話，我看到對方那麼多人，被告甲○○已經被揍
    ，手也斷了，我會害怕等語（見本院九十三年四月十六日言詞辯論筆錄）。
  ４被告乙○○於本院庭訊時供稱：（問：當時為何會簽切結書？）當時我兒子即被
    告甲○○已經被打，且他們說如果不簽的話，要抓被告甲○○至山上活埋，他們
    講這些話時，被告戊○○還沒有過來，當時我簽切結書時我會害怕，因為我兒子
    已經被打，家裡還有我太太及我女兒及媳婦及孫子在場，並說沒有簽的話，不讓
    我將被告甲○○送至醫院等語（見本院九十三年四月十六日言詞辯論筆錄）。被
    告何良松於偵訊時供稱：（問：丙○○如何恐嚇你？）他說若我不背書，就要讓
    信先死，（問：當時丙○○要求要你簽完才能走？）是的，（問：有無被恐嚇？
    ）有，龍的弟弟說不簽本票，要拖去山上去埋掉等語（見九十二年偵字第一八八
    五五號卷第七頁背面、第十四頁）。被告乙○○於警訊時供稱：（問：丙○○有
    揚言如不簽立，將要砸壞你兒子所有之通訊行及要押走你兒子之言詞？）是的（
    見九十二年九月十六警訊筆錄）。
　５原告於偵訊時亦自承：有要求被告甲○○及乙○○簽完才能走，．．．伊弟弟曾
　  稱若不簽本票，要拖去山上埋掉，那是生氣時講的話等語（見九十二年偵字第一
    八八五五號卷第十四頁）。
  ６查被告甲○○於九十二年八月八日下午是同意返還四十萬元，並商得被告戊○○
　  之同意擔任連帶保證人，嗣於同日晚上，原告得知被告甲○○與原告之妻有染，
    心生不滿，因而要求將金額提高為七十萬元，並要被告甲○○覓其父被告乙○○
    為連帶保證人，被告甲○○也同意，此為兩造所不爭執，可知當天下午四十萬元
    之協議，業經原告與被告甲○○合意解除失其效力，被告戊○○就四十萬元連帶
    保證部分，亦因主債務消滅而免負保證責任。次查：據被告戊○○於偵訊時之證
    稱：在乙○○門口站三、四個人，裡面站了五、六個人等語（見九十二年偵字第
    一八八五五號卷第十三頁背面），依偵訊時原告與被告甲○○已經和解，被告戊○○於刑事案件非告訴人，其所為證言應無偏袒一方之必要，應為可採，是原告
    於九十二年八月八日晚上帶了近十人找被告甲○○理論，應可認定，其於偵訊時
    供稱：只帶二個人過去云云，並不可採。又查被告甲○○、乙○○於警訊、偵訊
    及本院均指稱：原告及其同行之人有稱「如不簽切結書，要先讓甲○○死，要拖
    去山上埋掉，不讓甲○○就醫，要砸被告甲○○經營之通訊行」等語，原告於偵
    訊時亦自承：有要求被告甲○○及乙○○簽完才能走，原告弟弟有稱若不簽本票
    ，要拖去山上埋掉等語，衡情原告先係出手打傷被告甲○○，致其左尺骨骨折、
    左橈骨脫臼，傷勢並非不輕，又帶一夥人前往被告乙○○家中，稱要加害於被告
    甲○○、乙○○之生命、自由及財產，自已對於被告乙○○之心理狀況造成威脅
    ，而不得不受原告強制簽署系爭切結書。是被告乙○○辯稱：是受到原告之脅迫
    才簽立切結書，堪予採信。原告雖於準備書狀指稱：被告乙○○得知兒子甲○○
    與原告之妻發生性關係，並欠下鉅額款項後，亦向原告認錯、保證，絕無脅迫情
    事等語。惟倘若被告乙○○自願簽下切結書同意保證，則原告何須對被告乙○○
    、甲○○稱：要簽完才能走，要拖去山上埋掉等語，是原告此部分之主張為不可
    採。又查被告戊○○雖於警訊時證稱：未聽到丙○○揚言如不簽立將要砸壞你老
    板所有之通訊行，及要將押走你老板之言詞等語，惟原告係於被告甲○○家中脅
    迫被告甲○○、乙○○簽切結書，而被告戊○○進入被告甲○○家中時，被告甲○○、乙○○已經要簽切結書，原告自無必要再為脅迫之詞，是被告戊○○稱其
    未聽到原告脅迫之詞，自不能資為有利於原告之證據。另被告戊○○雖亦於切結
    書簽名當連帶保證人，惟據被告戊○○辯稱：我看到被告甲○○受傷，正在簽切
    結書，是由原告丙○○朋友提著被告甲○○的手去寫的，我當時看被告乙○○也
    簽了切結書，我想下午已經答應被告甲○○的拜託幫他簽第一份切結書，當時情
    形我感到害怕，如果不簽的話連我也會被打，所以我就於第二份切結書上簽字，
    他們當時也有講說我喜歡簽字當保證人，就再簽一次，其他並沒有說到恐嚇的話
    ，我看到對方那麼多人，被告甲○○已經被揍，手也斷了，我會害怕等語，是被
    告戊○○當時恐受池魚之殃，為求自保，而不得不於切結書上簽名，並非本於其
    自由意志。原告雖指稱：被告戊○○在警訊時稱「是我老板甲○○叫我幫他背書
    共同簽立切結書」，是被告戊○○是自願幫被告甲○○保證，並非受到脅迫等語
    ，惟查：被告戊○○所稱係甲○○拜託他當保證人乙節，是指下午時原告與被告
    甲○○成立返還四十萬元之協議，被告甲○○要求被告戊○○擔任連帶保證人，
    惟此四十萬元之協議已於當日晚上經原告及被告甲○○合意解除，而變更為要被
    告乙○○擔任連帶保證人，之後，被告甲○○被打傷，押到被告乙○○家中，被
    告戊○○則在被告甲○○經營之通訊行內，並未與被告甲○○同往，嗣原告差人
    叫被告戊○○過去乙○○家，即要求被告戊○○在切結書上簽名保證，可知並非
    被告甲○○拜託被告戊○○保證，被告甲○○於本院庭訊時亦否認有拜託戊○○
    簽名保證，自難認被告蔡瑞係自願替被告甲○○作保。
四、綜上，被告乙○○、戊○○辯稱渠等係被脅迫而於系爭切結書上簽名作保，堪予
  　採信。按被詐欺或脅迫而為意思表示者，表意人得撤銷其意思表示，民法第九十
    二條第一項前段定有明文。被告乙○○、戊○○以答辯狀之送達原告，於法定除
    斥期間內撤銷意思表示，核無不合，該切結書因撤銷視為自始無效，原告自不得
    持系爭切結書請求被告乙○○、戊○○負連帶保證人責任。至於被告甲○○，因
    其於被打之前，就已經同意要返還原告七十萬元車款，且於九十二年十二月五日
    ，與原告在偵查中達成和解，即原告涉嫌傷害、妨害自由、恐嚇等罪，原告賠償
    三十萬元，由七十萬元中扣抵，被告甲○○同意返還四十萬元予原告（見九十二
    年度偵字第一八八五五號卷第十二頁背面），是原告請求被告甲○○給付四十萬
    元，為有理由，應予准許，另原告請求被告乙○○、戊○○連帶給付四十萬元，
    為無理由，應予駁回。
五、原告及被告甲○○均陳明願供擔保，聲請宣告假執行或免為假執行，經核原告勝
    訴部分，合於法律規定，爰分別酌定相當之擔保金額宣告之；原告其餘假執行之
    聲請，因訴之駁回而失所依據，不予准許。
六、本件事證已臻明確，原告請求傳喚證人張恩榮到庭，欲證明：九十二年八月八日
    晚上，被告甲○○並非遭脅迫才同意返還七十萬元，被告甲○○在下午已同意返
    還七十萬元，被告甲○○、乙○○就簽署時所稱遭脅迫等情事，與事實不符等情
    ，核於本件判決結果不生影響，爰不予傳訊，附此敘明。
七、結論：原告之訴為一部有理由，一部無理由，依民事訴訟法第七十九條、第三百
    九十條第二項、第三百九十二條，判決如主文。
中　　　華　　　民　　　國　　九十三　　年　　　四　　　月　　  三十　　日
                                臺灣板橋地方法院民三庭
                                    法  官  陳映如
右為正本係照原本作成
如對本判決上訴，須於判決送達後廿日內向本院提出上訴狀
中　　　華　　　民　　　國　　九十三　　年　　　四　　　月　　  三十　　日
                                    書記官  高玉彬
